【裁判字號】    95,上易,2018
【裁判日期】    951116
【裁判案由】    詐欺
【裁判全文】
臺灣高等法院刑事判決                95年度上易字第2018號
    上  訴  人
    即  被  告  甲○○
上列上訴人因詐欺案件，不服臺灣臺北地方法院95年度易字第14
38號，中華民國95年8月28日第一審判決（起訴案號： 臺灣臺北
地方法院檢察署95年度偵字第11549號），提起上訴， 本院判決
如下：
    主  文
上訴駁回。
    事  實
一、甲○○明知提供己有金融機構帳戶之存摺、印章及提款卡供
    他人使用，應能預見其提供之帳戶有遭他人利用作為詐騙工
    具之可能，竟仍不違其本意，而基於幫助詐欺之犯意，於民
    國94年10月4日至94年10月13日匯款前之某日許， 在不詳地
    點，將其於92年9月22日在臺北市中山區○○○路○段289號
    之臺新國際商業銀行南京東路分行（以下簡稱臺新銀行南京
    東路分行）所開立之帳號為00000000000000號帳戶之存摺、
    提款卡及提款卡密碼，交付與真實年籍均不詳成年人所組成
    之詐欺集團有犯意聯絡之真實年籍不詳之成年人，以供該詐
    欺集團使用，旋由該詐欺集團之真實年籍不詳之成年男子，
    於94年10月13日分某時許，以電話向乙○○佯稱因電腦交友
    網站交易糾紛為由而指示受話人轉帳，並要求其匯款至與之
    無詐欺犯意聯絡之甲○○所提供之上開臺新銀行南京東路分
    行帳戶內，致受話之乙○○陷於錯誤，而依指示於94年10月
    13日21時49分許，利用設於臺新銀行江子翠分行內之自動櫃
    員機，將新臺幣（下同）5000元匯入上開帳戶，迨乙○○於
    匯款後發覺受騙，而於94年10月19日19時30分許報警處理，
    並經警通報為警示帳戶，嗣於94年12月26日，適甲○○接獲
    員警通知而到案說明，始悉上情。
二、案經乙○○訴由臺北市政府警察局大安分局暨臺北市政府警
    察局松山分局報請臺灣臺北地方法院檢察署檢察官偵查起訴
    。
    理  由
一、訊據被告甲○○固不否認上開帳戶確為其所有之事實，然矢
    口否認有何公訴意旨所稱之幫助詐欺犯行，辯稱：上開帳戶
    係於新竹市湖口火車站附近遺失，不知帳戶會供作詐騙集團
    使用云云。經查：前揭犯罪事實，業據告訴人乙○○於警詢
    及原審審理中指訴歷歷，並有告訴人乙○○所提供之自動櫃
    員機交易明細表及臺新商業銀行94年12月7日 臺新作集字第
    9415300號函 所提供前開帳戶之客戶基本資料及交易明細資
    料在卷可稽，足見告訴人乙○○確有受詐欺集團詐騙而交付
    財物之情形。 又上開帳戶係於94年10月4日始由被告甲○○
    辦理換發晶片金融卡事宜， 業經臺新國際商業銀行以95年7
    月28日臺新作集字第9509773號函覆在卷， 並有其檢附之業
    務申請書影本及本院公務電話紀錄各一紙附卷可參；而被告
    於原審95年8月8日審理中雖供稱：上開帳戶之存摺及金融卡
    均係於94年10月4日在新竹市湖口火車站附近， 因置放於機
    車車廂內而遭竊云云，然上開帳戶迄今並未辦理掛失事宜，
    亦經被告歷次供明在卷，觀諸被告甲○○辦理換發晶片金融
    卡之日期為94年10月4日， 足見被告甲○○所稱係因剛上班
    不方便請假辦理掛失事宜乙節，委不足採；又被告於原審同
    日審理中供稱：「（問：為何當天去新竹？）我朋友名片上
    姓名叫廣陞，他在新竹工作，我原本就跟他約好了，我跟廣
    陞不算很熟，因為當時在找工作，原本他打算要介紹我，後
    來因為我找到工作，所以沒有要下去工作。」、「（問：既
    然找到工作，為何還下去找他？）因為我要下去跟他說我找
    到工作，並謝謝他的好意。」、「（問：有名片、電話，也
    有工作，為何還要去新竹？）我只是當面要謝謝他而已。」
    等語，徵諸其原審當日審理中亦供稱因剛上班不好意思請假
    等情，是被告甲○○上開陳述之內容，顯與常情相違；參以
    被告於原審95年8月8日審理中供稱：「（問：印章放何處？
    ）也在車廂內，但是印章沒有被偷走。」等語，是被告甲○
    ○所稱上開帳戶存摺及金融卡係於機車車廂內遭竊乙節，顯
    不足採信。另依卷附之上開帳戶交易明細資料觀之，前開帳
    戶自94年3月10日至94年10月10日止，除存款利息外， 並無
    其他交易，足見被告於辦理上開帳戶換發金融卡之前應無繼
    續使用上開帳戶之意； 而被告於原審95年7月19日調查中雖
    稱係為工作上使用始於94年10月4日 辦理換發金融卡事宜云
    云，然其於同日調查中亦供稱：「（問：為何特別需要辦理
    這個帳戶？）我不知道我將來上班的公司是要用什麼帳戶，
    我們公司是發現金，我當時想要將錢存進去。」等語，徵諸
    其於本院審理中自承係自94年10月1日即開始上班等語， 是
    被告甲○○明知薪水係以現金給付自無因工作上使用而辦理
    金融卡之必要， 足見其於94年10月4日辦理前開換發金融卡
    事宜，應非出於供本人使用之意；況依卷附之上開帳戶交易
    明細資料所載，上開帳戶自94年10月11日起確有多筆使用金
    融卡交易之情形，而告訴人乙○○因受詐欺集團詐騙始匯款
    至上開帳戶乙情，亦經告訴人乙○○陳明在卷，足見被告甲
    ○○確曾將上開帳戶交付他人使用無訛。是被告甲○○上開
    所辯，要屬事後卸責之詞，不足採信。本件事證明確，被告
    犯行堪以認定，應予依法論科。
二、法律之比較適用：修正後刑法第2條第1項規定：「行為後法
    律有變更者，適用行為時之法律。但行為後之法律有利於行
    為人者，適用最有利於行為人之法律」，被告行為後，刑法
    第33條第5款、第41條第1項前段、第30條業於94年1月7日修
    正公布，並於95年7月1日施行， 按依修正前刑法第33條第1
    項第5款規定：「罰金：一元以上。」， 修正後刑法第33條
    第1項第5款規定：「罰金：新台幣一千元以上，以百元計算
    之。」，比較新舊法之規定，行為後之新法並未較有利於被
    告。又被告行為時之刑法第41條第1項前段規定：「 犯最重
    本刑為五年以下有期徒刑以下之刑之罪，而受六個月以下有
    期徒刑或拘役之宣告，因身體、教育、職業、家庭之關係或
    其他正當事由，執行顯有困難者，得以一元以上三元以下折
    算一日，易科罰金。」，且依修正前罰金罰鍰提高標準條例
    第2條前段（現已刪除）之規定， 將上開易科罰金之折算標
    準就其原定數額提高為一百倍折算一日，是被告甲○○行為
    時之易科罰金折算標準，應以銀元一百元至三百元折算一日
    ，經折算為新臺幣後，應以新臺幣三百元至九百元折算為一
    日，惟95年7月1日施行之刑法第41條第1項前段則規定：「
    犯最重本刑為五年以下有期徒刑以下之刑之罪，而受六個月
    以下有期徒刑或拘役之宣告者，得以新臺幣一千元、二千元
    或三千元折算一日，易科罰金。」，經比較修正前後規定之
    結果，應認修正後之法律並非較有利於被告，依修正後刑法
    第2條第1項之規定，自應適用行為時之法律即修正前之刑法
    第41條第1項前段規定，定其折算標準。 又刑法第30條業於
    94年2月2日修正公布，並自95年7月1日施行，而被告幫助他
    人為前開詐欺行為，經比較修正前後規定之結果，不論依修
    正前或修正後之刑法第30條第1項之規定均構成正犯， 修正
    後之法律並未較有利於被告，另依新增刑法施行法第1條之1
    規定，中華民國94年1月7日刑法修正施行後，刑法分則編所
    定罰金之貨幣單位為新臺幣；94年1月7日刑法修正時，刑法
    分則編未修正之條文定有罰金者，自94年1月7日刑法修正後
    ，就其所定數額提高為3 0倍，但72年6月26日至94年1月7日
    新增或修正之條文，就其所定數額提高為3倍。 修正後有關
    法定刑罰金數額之規定，並無利於修正前之規定。故綜合上
    開規定比較結果，本件應依修正前刑法適用之。
三、核被告所為，係犯修正前刑法第339條第1項、 第30條第1項
    之幫助詐欺罪。被告係屬幫助犯，應按正犯之刑減輕之。公
    訴意旨雖於起訴書載明被告係犯刑法第30條第1項、第339條
    第1項之幫助詐欺罪嫌，然檢察官業於原審95年7月19日準備
    程序中更正所犯法條為刑法第339條第1項之詐欺罪嫌，而依
    告訴人乙○○於警詢及原審審理中所為之相關證言觀之，告
    訴人乙○○並無法指認被告確為上開撥打電話施用詐術之行
    為人，另依卷附之通聯調閱查詢單所載，告訴人乙○○所陳
    述電話號碼之使用人均非被告，自難認被告之上開行為係從
    事詐欺之構成要件行為，況依卷內現存事證，亦難認定被告
    與上開詐欺集團所為之前開詐欺犯行有何犯意聯絡及行為分
    擔，是公訴意旨認應論以共同正犯，尚有未洽。
四、原審因認被告罪證明確，引用刑法第2條第1項前段，修正前
    刑法第30條、第339條第1項、第41條第1項， 罰金罰鍰提高
    標準條例第1條前段、修正前罰金罰鍰提高標準條例第2條之
    規定。並審酌被告未曾受有期徒刑以上刑之宣告，此有本院
    被告前案紀錄表在卷可稽，其雖非實際遂行詐欺犯行之人，
    然其提供帳戶以供他人使用，影響財產交易秩序，復於犯後
    猶狡詞卸責，及其品行、犯罪動機、目的、手段、生活狀況
    、智識程度、犯罪所得及犯罪所生之損害等一切情狀，量處
    有期徒刑4月，並諭知易科罰金之折算標準。 核其認事用法
    ，尚無不合，量刑亦稱妥適，上訴人即被告上訴意旨仍執前
    詞，指摘原判決不當，請求撤銷改判，並無理由，上訴應予
    駁回。
據上論斷，應依刑事訴訟法第368條，判決如主文。
本案經檢察官周志榮到庭執行職務。
中    華    民    國    95    年    11    月    16    日
                  刑事第４庭審判長法  官  蔡秀雄
                                  法  官  楊貴志
                                  法  官  周煙平
以上正本證明與原本無異。
不得上訴。
                                  書記官  蕭麗珍
中    華    民    國    95    年    11    月    21    日
附錄：本案論罪科刑法條全文
刑法第339條第1項
意圖為自己或第三人不法之所有，以詐術使人將本人或第三人之
物交付者，處五年以下有期徒刑、拘役或科或併科一千元以下罰
金。
以前項方法得財產上不法之利益或使第三人得之者，亦同。
前二項之未遂犯罰之。


司法院資訊處製作；財團法人民間司法改革基金會備份。
